最高法院刑事判決　　　　　　　　　　　　　　　八十七年度台上字第四二八九號
　　上　訴　人　甲○○
　　選任辯護人　王奕棋律師
右上訴人因違反妨害國家總動員懲罰暫行條例案件，不服台灣高等法院台南分院中華
民國八十七年七月八日第二審更審判決（八十七年度重上更(三)字第一四二號，起訴案
號：台灣台南地方法院檢察署八十二年度偵字第九六五二號），提起上訴，本院判決
如左：
    主  文
原判決撤銷，發回台灣高等法院台南分院。
    理  由
本件原判決認定上訴人甲○○係基隆籍興隆二○一號漁船之實際負責人，明知大陸人
民未經內政部警政署入出境管理局之許可，不得使之非法進入台灣地區及不得違反依
國家總動員法第七條第一項規定所頒訂之「動員時期船舶管制辦法」第五條：「船舶
出航後，不得航至共匪（即中國共產黨）所佔據之地區及政府限制航行之國家地區」
之規定，竟以每趟新台幣（下同）十萬元之代價，僱用蔡建清為船長，蔡春成、趙惠
通、陳青山為船員（以上四人均判刑確定），基於共同及概括之犯意，先後於民國八
十一年十月二十四日及同年十一月十二日，由蔡建清等四人，駕駛上開漁船，自申請
之台北縣萬里鄉龜吼港出海，航行至中國共產黨所佔領之大陸福建省平潭縣附近之牛
山島、南中島等一、二浬處，接駁「人蛇集團」事先安排，由小船運送欲偷渡至台灣
地區打工之大陸人民，前後各約二十餘人、三十人至興隆二○一號漁船上，載返台北
縣萬里鄉附近海域，再由「人蛇集團」安排小船接載違法入境。八十一年十一月十四
日上午十一時二十五分許，上訴人與蔡建清等四人復基於同一概括犯意，仍由蔡建清
等四人駕駛上開漁船，第三次申請由台北縣龜吼港出海，並於同年月二十日晚間抵達
距大陸福建省南中島一、二浬處，接駁魏小貴等三十四名大陸人民，欲載運進入台灣
地區境內，惟於同年月二十二日上午十時許，於距離台灣北部富貴角約三十五、三十
六浬處外海，為大陸公安機關閩寧緝三號緝私船發現，始未得逞，並於八十一年十一
月二十二日晚上九時五分許，隨同閩寧緝三號緝私船駛入台灣地區之彭佳嶼外海十一
浬處時，為保安警察第七總隊第八○一號警艇查獲等情。因而撤銷第一審之判決，改
判論處上訴人共同連續違反政府依國家總動員法第七條第一項規定對船舶之遷移，所
發禁止之命令罪刑，固非無見。
惟查證人林金興於偵查中證稱：「甲○○有買興隆二○一號漁船，七十六、七十七年
間買的，買船依規定要在當地設籍，所以他將戶籍遷入我家，八十一年夏天介紹將船
賣給林金進，大約賣五十多萬元，錢在林金進家付，船有沒有交給林金進我不知道，
有寫簡單的契約，甲○○實際上並沒住我家」「還有一警員知道他賣船，名字忘記了
」「甲○○有沒有在萬里一帶居住我不知道」云云（見偵字第五二七五號卷第四十二
頁、第四十三頁），證人蔡建清證稱：「八十一年十一月在興隆二○一號擔任船長，
是綽號叫『金進伯』的人僱用我，但不是甲○○」「不認識甲○○」等語（見上更(二)
字第二七三號卷第四十一頁），其等證述核與漁船買賣契約之記載相符（見偵字第九
六五二號卷第七頁），而卷附船舶檢查資料所載八十一年八月十二日警察檢查興隆二
○一號漁船時，該船之船長為林金興（見偵字第三八五四號卷第三十頁），是該林金
興於八十一年八月十二日係受何人僱用擔任興隆二○一號漁船之船長，八十一年十月
二十四日以後，船長一職，何以又改為蔡建清擔任，攸關事實之確定，應傳訊蔡建清
、林金興質證清楚，俾明真相。次查上訴人確因妨害風化等罪，經法院判處有期徒刑
一年六月確定，於七十九年十一月三十日被通緝，至八十二年一月六日始遭緝獲發監
執行，有台灣高等法院台南分院檢察署刑案資料查註紀錄表一紙附卷可稽，證人張朝
成證稱：「甲○○於入獄前，在台中縣清水鎮作板模，已作了二年多，平時住在海口
北路」等語，證人鄭基賢亦為相同之供述（見偵字第五二七五號卷第十五頁、第十六
頁），證人李家和、李木村復證稱：「八十年、八十一年曾與甲○○一起做模板工作
，二年來天天在一起」云云（見上更(一)字第二八三號卷第二十八頁、第二十九頁），
上述上訴人於前開犯罪時間，並未至台北縣萬里鄉龜吼港參與犯罪，且有利於上訴人
之證據，何以全無足採，原判決未詳加說明，自有理由不備之違法。又上訴人一再抗
辯其因遭通緝，致無法到警局辦理船舶過戶移轉手續云云，是否屬實，原審未向主管
警局函查船舶移轉手續，遽認其辯解，不足採信，調查之能事，容有未盡。上訴意旨
，指摘原判決不當，尚非全無理由，應認仍有撤銷發回更審之原因。
據上論結，應依刑事訴訟法第三百九十七條、第四百零一條，判決如主文。
中      華      民      國    八十七    年     十二     月     十七     日
                              最高法院刑事第二庭
                                  審判長法官  蔡  詩  文
                                        法官  莊  登  照
                                        法官  洪  明  輝
                                        法官  池  啟  明
                                        法官  張  清  埤
      右正本證明與原本無異
                                              書  記  官
中      華      民      國    八十七    年     十二     月    二十三    日
